【裁判字號】    91,簡上,188
【裁判日期】    921118
【裁判案由】    給付貨款
【裁判全文】
臺灣臺南地方法院民事判決  九十一年度簡上字第一八八號
    上  訴  人    乙○○
?
    訴訟代理人    甲○○
    被上訴人      陳惠如即上洋實業社
                              .
    訴訟代理人    林彥百律師
    複  代理人    黃榮坤律師
右當事人間請求給付貨款事件，上訴人不服本院新營簡易庭九十一年九月二十五日所
為第一審判決（九十年度營簡字第七二七號）提起上訴，本院（言詞辯論終結日期：
民國九十二年十一月六日）判決如左：
    主    文
原判決關於命上訴人給付超過新臺幣壹拾捌萬零伍佰柒拾元及自民國九十年十二月二
十七日起至清償日止，按週年利率百分之五計算之利息部分，暨該部分假執行之宣告
，並除確定部分外訴訟費用之裁判均廢棄。
右開廢棄部分，被上訴人在第一審簡易之訴及假執行之聲請均駁回。
其餘上訴駁回。
第一審（除確定部分外）及第二審訴訟費用由上訴人負擔十分之七，餘由被上訴人負
擔。
    事    實
甲、上訴人方面：
  一、聲明：求為判決(一)原判決廢棄。(二)右廢棄部分，被上訴人在第一審之訴及假執
      行之聲請均駁回。
  二、陳述：除與原審判決記載相同者，茲予引用外，補稱：
    （一）稅金新臺幣（下同）六千六百六十七元應予扣除：被上訴人與上訴人生意
          往來，從未開立發票予上訴人，因此就被上訴人提出之八十九年二月七日
          出貨單Ｚ000000000號中稅額一千四百四十七元，出貨單Ｚ00
          0000000號中稅額五千二百二十元，合計六千六百六十七元應予扣
          除。
    （二）有關退貨十四台水機（每台五千八百元，共八萬一千二百元）部分：被上
          訴人於九十一年一月二十八日原審第一次開庭已承認收到十四台水機；而
          證人林進茂於九十一年三月二十日作證時，亦指出該十四台水機由伊自花
          蓮載貨送至被上訴人處，由被上訴人之夫吳黌霖收受，且出貨明細表亦載
          明扣除八萬一千二百元，因此八萬一千二百元應予扣除。
    （三）有關出貨明細表上收入計七萬三千零五十元，確實為被上訴人之夫吳黌霖
          收受，而並非會帳，況且金額也不符。該出貨明細表為上訴人所提出，曾
          為被上訴人所否認，後來上訴人要求與其他出貨單上筆跡請求鑑定，其後
          被上訴人才主張該金額是會帳而非還款，供詞前後矛盾，反覆不一，因此
          該明細表上記載收入七萬三千零五十元，實為吳黌霖收去，應予扣除。
    （四）被上訴人販售之水機，事實與廣告不符，經消費者使用一星期後即產生問
          題，曾多次要求被上訴人處理或更換，被上訴人均置之不理，而消費者陸
          續退回之瑕疵品，被上訴人卻不回收處理，執意由上訴人吸收損失，實無
          理由，上訴人已於八十九年九月間以口頭向被上訴人為解除兩造間買賣契
          約之意思表示，並請求鈞院鑑定系爭ＳＹ─２０１２磁能除菌活水器。
  三、證據：援用原審所為之立證方法。
乙、被上訴人方面：
  一、聲明：求為判決駁回上訴。
  二、陳述：除與原審判決記載相同者，茲予引用外，補稱：
     （一）按民事訴訟法第四百四十七條修正增列第四款規定：當事人得提出新政
           擊或防禦方法。但因當事人故意或重大過失未於第一審程序提出者，第
           二審法院得駁回之。準此規定，係為避免當事人延滯訴訟，而礙訴訟之
           終結，並顧他造當事人之審級利益。本件上訴人於第二審始主張所謂被
           上訴人未開立發票予上訴人，故就其中兩筆交易應扣除稅額計六千六百
           六十七元云云。上訴人此新攻擊方法顯該當前開故意或重大過失未於第
           一審程序提出之要件，應予駁回。
     （二）上訴人雖主張應扣除稅款六千六百六十七元云云，然查：
           １、上訴人縱因未收受發票而受有損害，唯渠受侵權之損害賠償請求權
               ，亦因二年間不行使而消滅。
           ２、上訴人指稱之一千四百四十七元及五千二百二十元係百分之五營業
               稅，該二筆交易金額縱核計營業稅，唯稅款之繳付本即非上訴人所
               得主張之利益。而兩造間乃不同期日為不同貨物買賣之交易模式，
               則交易金額是否內含營業稅乃個別之約定，自不得以其它筆交易無
               營業稅外加之約定，即謂前開二筆營業稅不存在。
           ３、又本件交易雖無發票之交付，然查：除前開二筆交易有營業稅之核
               計，其餘皆未計算稅額。是以，既約定稅金應由被上訴人吸收，當
               亦必約定無發票之交付，理所至明。且參以交易當時，上訴人未有
               公司設立，此觀諸渠等仍以「上洋淨水處理有限公司」對外經營，
               既無公司行號如何為發票之受領而主張稅款利益？況上訴人並未支
               付貨款，卻要求被上訴人出具發票，亦與交易常情不符。因之，系
               爭出貨單金額均經上訴人確認無誤，其自應依約支付該兩筆稅款。
           ４、復觀諸系爭二十一紙出貨單，除上開二筆保留有營業稅款之登載外
               ，其餘原縱有營業稅款之記載，亦於嗣後遭刪除。由此益徵兩造間
               確有為前揭約定，即未刪之該兩筆稅款係經兩造約定須由上訴人支
               付。
     （三）系爭十四台奇諾牌活水器部分：
           １、查證人呂自合於原審證稱：奇諾是一個品牌，我自己開設友旺商行
               ，我的商行主要是販售濾水器。我的奇諾濾水器是跟一個朋友黃振
               榮買的，我跟乙○○有買賣，我曾經賣濾水器給乙○○，我是透過
               上洋實業社的被上訴人訴訟代理人吳黌霖認識乙○○賣貨，當時是
               賣十四台的濾水器，買賣價金及台數都是跟乙○○接洽，東西是我
               要賣給乙○○的，吳先生只是介紹我們雙方認識。賣貨給乙○○後
               被告有跟我表示水壓不足，這不是商品有瑕疵，我沒有讓他退貨，
               他有說到要退貨，我跟他講不是商品出問題不能退貨，我沒有收到
               被告的退貨也沒有從其他人手中收到退貨，交貨時候被告說要開票
               給我，我拒絕收票，我帶他到農會用金融卡提領現款付清貨款，雙
               方沒有積欠貨款等語。
           ２、由證人前開供呈足證，十四台奇諾牌活水器非被上訴人出售予上訴
               人，而係證人呂自合先生出售予上訴人，且無論係交貨、如何付貨
               款、上訴人與呂自合先生洽談瑕疵相關事宜，證人皆明確供證係證
               人與上訴人間之交易關係。尤被上訴人所提出之出貨單中亦未有出
               售該十四台活水器之紀錄。準此，上訴人未得證明有所謂退貨證明
               ，卻又逕為主張本件應扣抵與被上訴不相干之十四台奇諾牌活水器
               買賣價金，顯無理由。
           ３、另謹就卷附第５８頁，出貨明細表上之「退１４＊２０１２」及卷
               附第５９頁，出貨明細表上之「數量－１４，單價５８００」提呈
               說明：
         （１）出貨明細表上之「退１４＊２０１２」部分：上訴人所謂退貨之１
               ４台濾水器，係購自證人呂自合先生，業經呂自合結證明確，唯嗣
               上訴人卻屢以該批貨物有瑕疵而向時為該批貨交易之仲介人吳黌霖
               提出退貨主張，吳黌霖不堪其擾並考量其妻（即被上訴人）甫欲成
               立之上洋實業社日後市○○○○○道，遂考慮若欲由被上訴人吸收
               該批濾水器之折價，則思以卷附第５８頁之產品編號「ＳＹ｜２０
               １２」，品名規格「磁能除菌活水器」，單價「５８００」為參考
               價額。是以，吳黌霖於出貨明細表上登載「退１４＊２０１２」。
         （２）出貨明細表上「數量｜１４，單價５８００」部分：承前所呈，吳
               黌霖考量是否折價予上訴人，提供本出貨明細表，目的僅在於列帳
               予上訴人，供其比對帳目，並表示若欲退貨予被上訴人，則被上訴
               人得以渠自身前開產品編號「ＳＹ｜２０１２」之產品價格受讓，
               唯上訴人嗣並未有退貨予被上訴人之事實。凡此觀諸下述自明：（
               １）卷附第５８頁之出貨明細表上，數量係「１６」台，非１４台
               ，果於同一批貨物（按１６台）之退貨，豈可能只退其中１４台？
               又上訴人亦從未提及部分退貨。且系爭出貨單中亦未有出售該１４
               台濾水器之紀錄。由是，上訴人主張之１４台活水器確非與被上訴
               人之交易。
         （３）上訴人迄未得證明有所謂退貨證明，果有１４台之大量退貨，豈無
               任何退貨證明？上訴人逕以出貨明細表上訴外人吳黌霖私人之登載
               而為主張，顯有違誤。
     （四）有關出貨明細表上七三Ｏ五Ｏ元部分：上訴人此一金額之提出，實由出
           貨明細表上，被上訴人公司經埋吳黌霖自行彙總之紀錄，上訴人未有任
           何該金額之支付證明，卻以此一訴外人私下自行彙總之登載主張扣除已
           受領貨物之對價，有違誠信莫此為甚！
       １、查卷附出貨單之記載與上開出貨明細之記載，除一月十一日及一月二十
           四日二筆金額，出貨單並未有記載，及８９年１月６日之金額，出貨單
           合計為二萬八千九百六十元，而明細表合計為二萬八千九百五十元，相
           差十元外，其餘金額及日期均相同。
       ２、上訴人主張系爭七二Ｏ五Ｏ元應扣除，並於原審９１年８月２９日狀呈
           一清償明細表，該表編號８、９（被上訴人編製，９２年１月１４日答
           辯狀附件三）非被上訴人起訴請求範圍，應予駁回；編號１０至１６，
           明顯係錄自前開出貨明細表上吳黌霖之彙總紀錄，且其中(一)編號１０、
           １１（８９年１月６日之金額）二萬八千九百五十元與編號３（８９年
           １月６日）之金額二萬八千九百六十元，僅差１０元。(二)編號１３與編
           號１日期、金額均相同。(三)編號１５與編號４日期、金額均相同。(四)編
           號１６與編號２日期、金額均相同。足見編號１０至１６，上訴人非依
           據任何清償證明而登載，尤係重覆編號１至７而載述。由此，編號１０
           至１６之記載確係訴外人吳黌霖自行彙總之紀錄，上訴人抗辯已另支付
           七萬三千零五十元貨款乙情，不實在。
       ３、被上訴人若收受貨款，皆將之載明於付款當時之出貨單上。矧之系爭之
           出貨單，僅有如被上訴人主張之金額（詳９２年１０月２１日呈報狀之
           附表），上訴人未得舉證渠主張之多筆金額付款憑證，是渠抗辯顯不實
           在。
   （五）至上訴人主張系爭貨物有瑕疵應扣除價金乙節，惟查：
     １、按買賣之標的物如有瑕疵時，依民法第三百五十九條、第三百六十條之規
         定，買受人固得對出賣人主張物之瑕疵之擔保責任，而為解除契約，減少
         價金或不履行之損害賠償之請求，未如買賣標的如有權利之瑕疵時，買受
         人得主張拒絕價金之交付，是於本件買賣，上訴人所主張之瑕疵，縱屬存
         在，上訴人僅得依民法第三百五十九條、第三百六十條之規定，對被上訴
         人為請求，而不得主張拒絕價金之給付，況按「所謂同時履行之抗辯，乃
         係基於雙務契約而發生，倘雙方之債務，非本於同一之雙務契約而發生，
         縱令雙方債務契約在事實上有密切之關係，或雙方之債務因同一之雙務契
         約而發生，然其一方之給付，與他方之給付，並非立於互為對待給付關係
         者，均不能發生同時履行之抗辯。」（最高法院五十九年台上字第八五０
         號判例參照）出賣人對買受人所負物之瑕疵擔保責任之債務，與買受人對
         出賣人所負之價金給付債務，並非具有之對價關係，買受人自不得以出賣
         人因買賣標的物之瑕疵，對買受人負有債務而行使同時履行之抗辯。依前
         開說明，上訴人主張扣除價金並非有理。
     ２、上訴人主張被上訴人之產品存有瑕疵，唯查，上訴人直至八十九年六月間
         ，仍陸續出售渠向被上訴人批購之淨水器，此有渠按裝契約書及分期付款
         合約書可稽（證詳卷）。足見，上訴人前開主張不實在，否則，焉有於停
         止向被上訴人採購後數月仍持續銷售被上訴人產品之理？
     ３、退步言之，依民法第三百六十五條第一項：買受人因物有瑕疵，而得解除
         契約或請求減少價金者，其解除權或請求權，於物之交付後六個月間，不
         行使而消滅。上訴人之主張亦顯逾上開除斥期間之規定。
  三、證據：援用原審所為之立證方法。
丙、本院依職權向嘉義縣政府調取友旺商行之營利事業登記資料，並訊問證人呂自合
    。
    理      由
一、被上訴人起訴主張：被上訴人為上洋實業社之負責人，於民國八十九年間預計籌
    組上洋淨水處理有限公司，乃先設立籌備處，並將兩造間交易之單據以上洋淨水
    處理有限公司籌備處之名義製作，惟上訴人實際交易對象仍為被上訴人，嗣後該
    公司亦未成立。上訴人自八十九年一月至同年四月六日止期間內陸續向被上訴人
    訂購淨水器數批，貨款總計四十萬五千二百四十七元，被上訴人亦已如數將系爭
    貨物交由上訴人收受無訛。惟上訴人僅支付貨款十二萬五千七百六十元，其餘貨
    款迄未清償，經被上訴人扣除上訴人退回價值八千五百元之立式三溫式飲水機，
    及八十九年四月十日出貨單上逾付之七百五十元後，上訴人尚積欠貨款二十七萬
    零二百三十七元，爰本於兩造間買賣契約之法律關係，請求上訴人給付系爭貨款
    二十七萬零二百三十七元，及自起訴狀繕本送達翌日起至清償日止，按週年利率
    百分之五計算之利息等情（按原審判命上訴人應給付被上訴人二十六萬八千四百
    三十七元，及自九十年十二月二十七日起至清償日止，按週年利率百分之五計算
    之利息，並駁回被上訴人之其餘請求，茲原判決關於駁回被上訴人請求部分，未
    據被上訴人聲明不服，而告確定，不在本院審理之範圍，合先敘明）。上訴人則
    以：上訴人除已支付十二萬五千七百六十萬元之貨款予被上訴人外，另已給付貨
    款七萬九千三百八十元，合計業已給付貨款二十萬五千一百四十元，且因被上訴
    人出售予上訴人之十四台奇諾牌活水器具有瑕疵，被上訴人已受領退貨，並同意
    以每台五千八百元扣抵貨款共八萬一千二百元。又兩造生意往來，被上訴人從未
    開立發票予上訴人，是被上訴人所提之出貨單Ｚ000000000號、Ｚ00
    0000000號所列之稅額一千四百四十七元及五千二百二十元計六千六百六
    十七元應予扣除，再因被上訴人出售之貨物品質不好，顧客反應不佳，上訴人現
    已無出售被上訴人代理廠牌之淨水器，故上訴人先前購入之零件部分不應由上訴
    人吸收，上訴人預計要退還價值三萬八千四百五十一元之貨品予被上訴人，此部
    分貨款亦應再扣除等語，資為抗辯。
二、本件被上訴人主張：上訴人自八十九年一月間起至同年四月六日止期間內，陸續
    向其購買淨水器數批，貨款共計四十萬五千二百三十七元，被上訴人亦已如數交
    付貨品予上訴人，而上訴人已支付貨款十二萬五千四百六十元之事實，業據其提
    出客戶別出貨明細表、出貨單及應收帳款對帳單等件為證，且為上訴人所不爭執
    ，應堪信為真實。惟被上訴人主張上訴人尚積欠貨款二十六萬八千四百三十七元
    （被上訴人於原審起訴請求系爭貨款逾上開金額部分，業經原審判決駁回，未據
    被上訴人提起上訴，已告確定）之事實，則為上訴人所否認，並以前揭情詞置辯
    ，是本件所應審究者厥為上訴人所辯各節即(一)系爭台奇諾牌活水器十四台是否業
    經被上訴人同意退貨並受領，而以每台五千八百元之價額扣抵共八萬一千二百元
    之貨款？(二)兩造是否曾約定系爭貨款其中稅額一千四百四十七元及五千二百二十
    元二筆，合計六千六百六十七元應由上訴人支付？(三)上訴人是否除上開已支付之
    十二萬五千四百六十元貨款外，又已給付七萬三千零五十元，即出貨明細表上由
    訴外人吳黌霖記載之七萬三千零五十元，究係上訴人另行交付被上訴人之貨款金
    額，抑或僅係被上訴人之夫吳黌林所為彙總之記載？(四)上訴人抗辯部分系爭貨物
    具有瑕疵，應予退貨，並扣除該部分貨款三萬八千四百五十一元，是否有據？經
    查：
（一）上訴人抗辯上訴人同意系爭奇諾牌活水器十四台之退貨，並以每台五千八百元
      扣抵共八萬一千二百元之貨款等語，雖為被上訴人所否認，然查：
  １、證人即當時上訴人之受僱人林進茂到庭證稱：「我跟被告一起拿過去給原告，
      日期應該是八十九年二月份。詳細日期不記得。濾水器是我從花蓮載到台南，
      原先是送到被告那裡然後被告跟我一起送到原告那邊，收東西的人是原告訴代
      吳先生，事後他們如何接洽我就不清楚，我走的時候沒有將濾水器載走，載東
      西到原告處只有我跟被告兩人」等語，另證人即當時上訴人之受僱人梁群賦亦
      證稱：「我們安裝原告的濾水器十四台奇諾牌子，因為有問題我們就拆卸下來
      重新包裝退回原告，十四台差不多使用一個月，本來應該有六道過濾過程但是
      原告的濾水器只有五道」等語（以上均見原審九十一年三月二十日言詞辯論筆
      錄），上開證人證稱渠等曾與上訴人將系爭奇諾牌活水器十四台交由被上訴人
      受領等情，核與被上訴人於原審陳稱：「這批貨確實有收到，但被告這筆貨品
      已經使用過，不符合交易習慣不能退回」等詞相符（見原審九十一年一月二十
      九日言詞辯論筆錄），顯見上訴人確有將系爭奇諾牌活水器十四台交由被上訴
      人受領甚明。
  ２、再觀諸卷附客戶別出貨明細表二紙（見原審卷第五八、五九頁），其中一紙最
      後一欄明確記載「ＳＹ─２０１２磁能除菌活水器  ─１４  ５８００  ─８
      １２００」（見原審卷第五九頁），另一紙則由訴外人吳黌霖於空白處以手寫
      方式分別載明「退１４Ｘ２０１２」、「１／１１  ５８５０入、２／１１
      ２９３０、４／１１  ４０００（未收）」等內容，而該紙出貨明細表之總金
      額復載明「９３９８０」，其旁邊另經吳黌霖附記「１２７８０」（見原審卷
      第五八頁）等情，為被上訴人所不爭執，則綜參該紙出貨明細表之記載內容，
      其中「５８５０、２９３０、４０００」三筆金額共計為一萬二千七百八十元
      ，其與該出貨明細表總金額九萬三千九百八十元之差額為八萬一千二百元，適
      與前揭另紙出貨明細表最後一欄記載扣除貨款共八萬一千二百元之金額相符，
      且訴外人吳黌霖亦到庭陳稱：「（問：原審卷第五十八頁出貨單，為何會記載
      退１４Ｘ２０１２？）是乙○○說若我業績要做好一點，他要幫我作業績，但
      希望這十四台奇諾牌濾水器就由我吸收，不過這十四台濾水器並不是我賣給乙
      ○○，但因為乙○○有這樣反應，所以我先將他的反應註明在上面，且因這濾
      水器不是跟我們買的，所以電腦內並沒有乙○○與奇諾買的編號，我才在旁邊
      註記」等語（見本院九十二年六月十六日準備程序筆錄），足徵訴外人吳黌霖
      所填寫「退１４Ｘ２０１２」應係指被上訴人同意就上訴人購買之系爭奇諾牌
      活水器十四台予以退貨，並以每台五千八百元扣抵其貨款共八萬一千二百元，
      經扣除後由吳黌霖在出貨明細表總金額旁另附記貨款餘額「１２７８０」無訛
      。再參以上訴人提出之應收帳款對帳單最後一欄亦載有「ＳＹ─２０１２磁能
      除菌活水器─１４５８００─８１２００」，其對帳單下方總計當月應收帳款
      一欄並載明「本月退貨８１２００」（見原審卷第六九頁），益見被上訴人確
      有同意就系爭奇諾牌淨水器十四台辦理退貨，並扣抵貨款共八萬一千二百元，
      是上訴人抗辯被上訴人同意將系爭奇諾牌活水器十四台退貨取回，並以每台五
      千八百元扣抵貨款共八萬一千二百元等情，應屬真實可採。
  ３、雖證人即友旺商行之實際負責人呂自合雖於原審到庭證稱：「奇諾是一個品牌
      ，我自己開設友旺商行，我的商行主要是販售濾水器，我的奇諾濾水器是跟一
      個朋友黃振榮買的，我跟乙○○有買賣，我曾經賣濾水器給乙○○，我是透過
      上洋實業社的原告訴訟代理人吳黌霖認識乙○○賣貨，當時是賣十四台的濾水
      器，買賣價金及台數都是跟乙○○接洽，東西是我賣給乙○○的，吳先生只是
      介紹我們雙方認識。賣貨給乙○○後被告有跟我表示水壓不足，這不是商品有
      瑕疵，我沒有讓他退貨，他有說到要退貨，我跟他講不是商品出問題不能退貨
      ，我沒有收到被告的退貨也沒有從其他人手中收到退貨」等語，並經本院依職
      權向嘉義縣政府調取友旺商行之營利事業登記抄本查明無誤（見本院卷第八八
      頁），然縱證人呂自合所為上開證詞屬實，亦僅得證明其有出售系爭奇諾牌活
      水器十四台予上訴人之事實，至上訴人購買該批貨物後，由被上訴人受領退貨
      並扣抵貨款八萬一千二百元，本不因其是否為該貨物之出賣人而受影響。況被
      上訴人苟未同意就上訴人所購買之系爭奇諾牌活水器十四台辦理退貨並扣抵貨
      款，焉有可能於出貨明細表上列計扣抵該十四台貨款共八萬一千二百元，並由
      吳黌霖於出貨明細表上特別註記扣除該部分貨款之意旨，甚且於應收帳款對帳
      單列計「本月退貨」八萬一千二百元？是證人呂自合所為前揭證詞，尚難資為
      被上訴人有利之認定，被上訴人以系爭奇諾牌活水器十四台係由呂自合出售予
      上訴人為由，主張伊並未同意退貨並扣抵貨款八萬一千二百元云云，自無可取
      。
  ４、至被上訴人另主張：卷附出貨明細表所載系爭產品編號ＳＹ─２０１２活水器
      為十六台，而非十四台，果於同一批貨物之退貨，殊無可能僅退其中十四台乙
      節，惟承前所述，系爭奇諾牌活水器十四台經被上訴人同意辦理退貨，由上訴
      人交由被上訴人受領，並以每台五千八百元價額折抵貨款共八萬一千二百元，
      迭經被上訴人於出貨明細表、應受帳款對帳單記載明確，並於出貨明細表上以
      手寫方式特別附註，均足堪認兩造就系爭奇諾牌活水器十四台辦理退貨及扣抵
      貨款八萬一千二百元已達成意思表示合致，且參酌被上訴人陳稱：奇諾牌活水
      器每部售價與ＳＹ─２０１２活水器售價不同等語（見本院九十二年九月八日
      準備程序筆錄），另訴外人吳黌霖亦陳稱：系爭奇諾牌活水器十四台並非向被
      上訴人購買，所以電腦內並沒有上訴人與奇諾買的編號等語（見本院九十二年
      十六日準備程序筆錄），可見被上訴人受領上訴人退貨之系爭奇諾牌活水器十
      四台，與卷附出貨明細表所載系爭產品編號ＳＹ─２０１２活水器，係不同機
      型之產品，被上訴人既已同意就受領退貨之系爭奇諾牌活水器，每台以其公司
      產品編號ＳＹ─２０１２活水器之售價五千八百元折抵貨款，故前揭出貨明細
      表最後一欄雖登載「ＳＹ─２０１２磁能除菌活水器00000000000
      」，然已由訴外人吳黌霖另於空白處以手寫方式分別載明「退１４Ｘ２０１２
      」，且於出貨明細表總金額「９３９８０」旁邊再附記「１２７８０」（見原
      審卷第五八頁），以表示扣抵貨款八萬一千二百元之意旨，自應受拘束，至出
      貨明細表記載十六台，與被上訴人受領退貨之系爭十四台，並無關涉。因之，
      被上訴人徒以前揭出貨明細表記載數量十六台，而非十四台為由，主張伊並未
      同意辦理退貨云云，顯與實情相悖，亦無可取。
  ５、基上說明，系爭奇諾牌淨水器十四台既經被上訴人同意退貨並受領在案，而以
      每台五千八百元扣抵共八萬一千二百元之貨款，則上訴人抗辯：系爭貨款應扣
      除此部分退貨金額八萬一千二百元，應屬有據。
（二）上訴人復抗辯：被上訴人與上訴人生意往來，從未開立發票予上訴人，因此就
      被上訴人提出之八十九年二月七日出貨單Ｚ000000000號中稅額一千
      四百四十七元，出貨單Ｚ000000000號中稅額五千二百二十元，合計
      六千六百六十七元應予扣除等情，然為被上訴人所否認，並主張：系爭出貨單
      金額均經上訴人確認無誤，是該二筆交易之營業稅既約定由上訴人支付，自無
      予以扣除之餘地等語，茲查：
  １、被上訴人提出之出貨單二十一紙其中除系爭二紙出貨單列有稅額分別為五千二
      百二十元及一千四百四十七元（見原審卷第一六、一七頁）外，其餘各紙出貨
      單之稅額一欄或經被上訴人畫線刪除，或將金額登載為零（見原審卷第一二至
      一五、一八至三○頁），足見兩造間買賣系爭貨物，依其交易習慣除系爭二筆
      貨款之出貨單未將稅額一欄畫線刪除外，其餘各筆貨款均未加計營業稅額，且
      衡諸兩造間係從事淨水器材買賣，所購買貨品種類均屬相同，倘若渠等間有約
      定買賣價款應加計營業稅，對於同類貨物之買賣，理應均加計營業稅，方符交
      易常情，殊無可能僅就系爭二筆貨款特別約定；再參酌前述，系爭貨款其中有
      多紙之出貨單原本列有營業稅稅額，嗣已由被上訴人畫線刪除，則前揭編號Ｚ
      000000000號、Ｚ000000000出貨單上稅額一欄縱載有營業
      稅額，亦非當然可認兩造間業已合意系爭貨款應加計營業稅，是被上訴人徒憑
      系爭二紙出貨單上列載稅額五千二百二十元及一千四百四十七元，並未經被上
      訴人畫線刪除為由，主張兩造合意約定該二筆貨款應加計營業稅額云云，尚難
      遽信。況被上訴人提出之出貨單二十一紙所載各筆貨款，均未據被上訴人向稅
      捐機關申報營業稅等情，亦經被上訴人陳明在卷（被上訴人於九十二年十一月
      六日提出之呈報狀），益徵被上訴人自始即未向稅捐機關申報系爭貨物買賣之
      事實，故稅捐機關實際上並未就系爭貨物對被上訴人核課營業稅，則被上訴人
      主張系爭二紙出貨單上所載貨款應加計營業稅額，尤難認有據。
  ２、雖被上訴人另主張：上訴人縱因未收到發票而受有損害，惟其所受侵權之損害
      賠償請求，亦因二年間不行使而消滅云云，然查：兩造間並未約定系爭貨款應
      加計營業稅，既如前述，則不論系爭或物之發票是否業經被上訴人開具交付上
      訴人，被上訴人均不得請求上訴人支付系爭貨物營業稅額，此與上訴人是否主
      張侵權行為損害賠償請求殊屬無涉，是被上訴人所為前揭時效抗辯，顯有誤會
      ，亦難採取。
  ３、綜上，被上訴人提出之系爭二紙出貨單上雖分別記載稅額五千二百二十元及一
      千四百四十七元，然參酌兩造間交易習慣除該二筆貨款部分未將稅額刪除外，
      其餘各紙出貨單之記載，或將稅額登載為零，或係由被上訴人將已登載稅款一
      欄畫線刪除，是系爭二紙出貨單上稅額之記載，尚難憑認兩造間業已達成各該
      貨款應加計營業稅之合意，且前揭兩筆貨款，亦未據被上訴人向稅捐機關申報
      營業稅而繳付稅額，被上訴人主張上訴人應負擔該二筆稅額，亦顯無據。此外
      ，被上訴人復未能提出其他實據，以資證明兩造係個別就系爭二筆貨款約定貨
      款加計營業稅之事實，則被上訴人執該兩紙出貨單，主張上訴人應給付稅額共
      計六千六百六十七元，即非有據。從而，上訴人所辯：系爭貨款應扣除稅額六
      千六百六十七元部分，亦堪採信。
（三）上訴人再辯稱：伊另外已支付貨款七萬九千三百八十元，其中三百三十元及六
      千元均為八十九年四月十日二紙出貨單上之貨款，另依卷附八十九年二月十五
      日之客戶別出貨明細表空白處記載，其另已給付七萬三千零五十元云云，並提
      出客戶別出貨明細表及出貨單等件為證，而被上訴人雖不否認該紙出貨明細表
      空白處日期與金額之記載，均為訴外人吳黌霖所填寫，然否認係上訴人另已支
      付貨款之記載，並主張：該紙明細表為訴外人吳黌霖所寫，僅為金額的彙總，
      金額都已經包括在被上訴人主張上訴人付款之金額內等語。第查：
  １、請求履行債務之訴，原告就其主張債權發生之事實，固有舉證之責，若被告自
      認此項事實而主張該債權已因清償而消滅，則清償之事實應由被告負舉證之責
      （最高法院二十八年上字第一九二○號判例參照）。上訴人抗辯復又支付被上
      訴人之貨款七萬九千三百八十元，依前揭判例意旨，舉證責任分配之原則，自
      應由上訴人就該清償之事實，負舉證責任，合先敘明。
  ２、就八十九年四月十日二紙出貨單上之貨款三百三十元及六千元部分，經核上訴
      人被上訴人主張之系爭貨款，僅請求八十九年一月十一日起至同年四月六日止
      之貨款，並未包含八十九年四月十日二紙出貨單上之貨款，是上訴人有無給付
      該二筆貨款均與本件請求無關，況其中一紙貨款為五千二百五十元，出貨單上
      記載上訴人已支付六千元，被上訴人就超過部分即七百五十元，亦於本件請求
      中自動抵銷，而減縮本件請求金額，則上訴人猶將八十九年四月十日之二紙出
      貨單上所載貨款列入其業已給付之系爭貨款中，顯屬無據。
  ３、雖上訴人另抗辯：卷附出貨明細表空白處之記載總金額七萬三千零五十元係伊
      已另支付之貨款云云，然參諸該紙出貨明細表（見原審卷第五九頁），僅於空
      白處記載日期及金額，依其形式上觀之，僅得認定有收入七萬三千零五十元之
      事實，至於究係何人收受或係收受何筆貨款均不明確，已難僅憑其記載內容即
      逕認上訴人有另行給付貨款七萬三千零五十元之事實。且由該紙明細表記載「
      收」、「收入」等字句，應為被上訴人方面所寫，蓋如為上訴人所寫，應記載
      「付」或「支出」始符常情，而經本院核對上開記載各筆日期及金額，與卷附
      出貨單之記載（見原審卷第十頁至第十三頁），除一月十一日及一月二十四日
      二筆金額，出貨單並未有記載，及八十九年一月六日之金額，出貨單合計為二
      萬八千九百六十元，而明細表合計為二萬八千九百五十元，相差十元外，其餘
      金額及日期則均屬相同等情，足堪認上開出貨明細表空白處之記載應為訴外人
      即被上訴人之夫吳黌霖自行彙總之紀錄，而非上訴人另行支付貨款之書面記載
      ，是被告辯稱其另已支付七萬三千零五十元貨款云云，顯與實情不符，難以採
      取。
  ４、綜參前述，八十九年四月十日二紙出貨單上之貨款三百三十元及六千元部分，
      顯非本件系爭貨款請求範圍，另卷附出貨明細表空白處之記載，僅為訴外人吳
      黌霖就已收貨款所為彙整記載，尚難認屬上訴人另已支付貨款之書面記錄，此
      外，上訴人復未能舉出任何證據以證明有清償該筆貨款之事實，是上訴人抗辯
      ：伊已另支付貨款七萬九千百八十元，應予扣除云云，委無可採。
（四）上訴人復辯謂：因被上訴人出售之貨品品質不好，顧客反應不佳，上訴人現已
      無出售被上訴人代理廠牌之淨水器，故上訴人先前購入之零件部分不應由上訴
      人吸收，上訴人預計要退還價值三萬八千四百五十一元之貨品予被上訴人云云
      ，然按買受人因物有瑕疵，而得解除契約或請求減少價金者，其解除權或請求
      權，於物之交付後六個月間，不行使而消滅，修正前民法第三百六十五條定有
      明文；又按民法第三百六十五條第一項規定：買受人因物有瑕疵，而得請求減
      少價金者，其請求權，於物之交付後六個月不行使而消滅，此項期間係屬無時
      效性質之法定期間，買受人之減少價金請求權已否因該期間之經過而消滅，法
      院無待當事人之主張或抗辯，亦應依職權予以調查審認，以為判斷之依據（最
      高法院八十七年度台上第二八七二號判決意旨參照。查上訴人係自八十九年一
      月至同年四月六日止期間內陸續向被上訴人訂購系爭貨物之事實，為兩造所不
      爭執，而上訴人雖辯稱：系爭貨物具有瑕疵，伊已於八十九年九月間以口頭向
      被上訴人為解除兩造間買賣契約之意思表示等語，惟為被上訴人所否認，而上
      訴人復未能舉證證明曾向被上訴人為解除契約之意思表示，其前揭所辯，尚難
      採信，則上訴人遲至原審九十一年一月二十八日言詞辯論期日始當庭抗辯被上
      訴人出售之系爭貨物具有瑕疵，擬退貨三萬八千四百五十一元等語（見原審九
      十一年一月二十八日言詞辯論筆錄），距被上訴人最後交付系爭貨物時（即八
      十九年四月六日）已逾六個月，縱上訴人所辯：系爭貨物具有瑕疵屬實，其所
      得行使之減少價金請求權或契約解除權亦均已因除斥期間之經過而消滅，是上
      訴人所為前揭抗辯，難謂正當，其聲請本院鑑定系爭ＳＹ─２０１２磁能除菌
      活水器，本院亦認無必要，附此敘明。
三、綜上所述，系爭奇諾牌活水器十四台業經上訴人退貨交由被上訴人受領，且由被
    上訴人以其產品編號ＳＹ─２０１２活水器之售價每台五千八百元扣抵貨款共八
    萬一千二百元，另被上訴人未能舉證證明兩造間約定系爭貨款應加計營業稅額，
    則卷附出貨單其中編號Ｚ000000000、Ｚ0000000000紙分別
    列載稅額一千四百四十七元及五千二百二十元，合計六千六百六十七元，不得計
    入系爭貨款金額，是上訴人抗辯系爭貨款應扣除上開退貨款項八萬一千二百元及
    稅額六千六百六十七元，均無不合。至上訴人抗辯系爭貨款應再扣除其另已支付
    之貨款七萬九千八百元及瑕疵貨品三萬八千四百五十一元之貨品，俱屬無據。從
    而，被上訴人主張之系爭貨款二十六萬八千四百三十七元，經扣除退貨款項八萬
    一千二百元及稅額六千六百六十七元，尚餘十八萬零五百七十元，是被上訴人依
    買賣契約之法律關係，請求上訴人給付貨款十八萬零五百七十元，及自起訴狀繕
    本送達翌日即九十年十二月二十七日起至清償日止，按週年利率百分之五計算之
    利息，為有理由，應予准許。逾此部分所為請求，為無理由，應予駁回。又此部
    分訴訟既經駁回，其假執行之聲請亦失所附麗，應併予駁回。原審就上開不應准
    許部分為上訴人敗訴之判決，並駁回其假執行之聲請，尚有未洽，上訴人就此部
    分指摘原判決不當，為有理由，爰由本院將原判決此部分予以廢棄改判如主文第
    二項所示；至原審就上開應准許部分，為被上訴人勝訴之判決及依聲請宣告假執
    行，核無不合，上訴意旨猶執陳詞，對原判決此部分提起上訴，求予廢棄改判，
    為無理由，應予駁回此部分上訴。
四、兩造其餘攻擊防禦方法及所提證據，於本院判決基礎之事實並無影響，爰不一一
    論述，附此敘明。
五、據上論結，本件上訴為一部有理由，一部無理由，依民事訴訟法第四百三十六條
    之一第三項、第四百五十條、第四百四十九條第一項、第七十九條，判決如主文
    。
中      華      民      國    九十二    年    十一    月      十八      日
                                臺灣臺南地方法院民事第二庭
~B審判長法      官  蔡美美
~B      法      官  林育幟
~B      法      官  李銘洲
右為正本係照原本作成
本件不得上訴
中      華      民      國    九十二    年    十一    月      十九      日
~B      法院書記官  歐貞妙


司法院資訊處製作；財團法人民間司法改革基金會備份。
